【裁判字號】    97,易,3565
【裁判日期】    980331
【裁判案由】    詐欺
【裁判全文】
臺灣板橋地方法院刑事判決              97年度易字第3565號
公  訴  人  臺灣板橋地方法院檢察署檢察官
被      告  丙○○
選任辯護人  王元勳律師
            李怡欣律師
上列被告因詐欺案件，經檢察官提起公訴（97年度偵字第29589
號、29590號），本院判決如下：
    主  文
丙○○幫助意圖為自己不法之所有，以詐術使人將本人之物交付
，處有期徒刑伍月，如易科罰金，以新臺幣壹仟元折算壹日。
    事  實
一、丙○○能預見提供自己帳戶予他人使用，可能幫助詐欺集團
    詐取財物，竟仍不違背其本意，而基於幫助詐欺之不確定故
    意，於民國九十七年七月二十三日前之某日，將其所有之合
    作金庫商業銀行南勢角分行帳戶（帳號000000000
    0000號，下稱合作金庫銀行帳戶）、臺灣新光商業銀行
    帳戶（帳號0000000000000號，下稱新光銀行
    帳戶）之提款卡二張及密碼，在不詳地點交付姓名不詳之成
    年詐欺集團成員。嗣該詐欺集團成員即基於詐欺之犯意，分
    為：(一)於九十七年七月二十三日上午十一時三十分許，撥打
    電話予乙○○，假冒乙○○之友人曾秋燕，佯稱因伊臨時急
    用，須借款新臺幣（下同）八萬元云云，致乙○○陷於錯誤
    ，於同日下午二時三十分許，前往臺北縣三峽鎮○○路三峽
    農會大同分部，匯款八萬元至丙○○上揭合作金庫銀行帳戶
    ，並旋遭提領。(二)於九十七年七月二十五日上午十時三十分
    許，撥打電話予甲○○，假冒甲○○之友人，佯稱因信用卡
    需錢付款故向其借款云云，致甲○○陷於錯誤，於同日上午
    十時五十分許，以網路轉帳之方式，匯款三萬元至丙○○上
    揭新光銀行帳戶，並旋遭提領。嗣因乙○○、甲○○察覺有
    異，始知被騙，並經渠等報警處理，而為警循線查悉上情。
二、案經臺北縣政府警察局中和分局報告臺灣板橋地方法院檢察
    署偵辦。
    理  由
一、程序方面：
    按被告以外之人於審判外之言詞或書面陳述，除法律有規定
    者外，不得作為證據；又被告以外之人於審判外之陳述，雖
    不符合同法第一百五十九條之一至第一百五十九條之四之規
    定，但經當事人於審判程序同意作為證據，法院審酌該言詞
    陳述或書面陳述作成時之情況，認為適當者，亦得為證據。
    當事人、代理人或辯護人於法院調查證據時，知有第一百五
    十九條第一項不得為證據之情形，而未於言詞辯論終結前聲
    明異議者，視為有前項之同意，刑事訴訟法第一百五十九條
    第一項及第一百五十九條之五分別定有明文。查本判決下列
    所引用之各該被告以外之人於審判外之陳述，雖屬傳聞證據
    ，惟均經各當事人暨選任辯護人於本院審判期日中對於證據
    能力表示無意見而不予爭執，且迄至言詞辯論終結前亦未再
    聲明異議，本院審酌此等證據資料製作時之情況，尚無違法
    不當及證明力明顯過低之瑕疵，亦認為以之作為證據應屬適
    當，故揆諸前開規定，爰逕依刑事訴訟法第一百五十九條之
    五規定，認前揭證據資料均例外有證據能力，合先敘明。
二、實體方面：
    訊據被告矢口否認有何幫助詐欺犯行，辯稱：上開新光銀行
    帳戶伊是在九十七年六月辦理的，並且申辦金融卡，金融卡
    是九十七年七月二十一日領卡，九十七年七月二十五日早上
    發現金融卡不見，在同日中午掛失，伊是在伊家裡找就發現
    不見，後來伊又跑去上班的地點去找，因為伊上班的地點都
    會擺放在公司，因為那段期間，伊要轉交給伊媽媽，作為在
    大慶證券公司買賣股票的帳戶，因為不知道到底什麼時候才
    會需要，所以沒有很急，先前這帳戶裡面並沒有任何存提的
    事項，開戶的時候都沒有存錢，帳戶一直都是空的；合作金
    庫的部分，因為伊先前到自來水廠水悟空公司上班，所以要
    辦理薪資轉帳，只有轉帳一個月就離職了，當時就在三月不
    久之後約一個多月就有去提領裡面的錢，之後合庫的帳戶大
    概剩一百多元，伊就沒有使用了，後來是因為伊媽媽也有在
    水悟空工作，伊們也都有合庫的帳戶，伊媽媽要轉帳到這個
    合庫的帳戶，伊再轉帳至上述的新光銀行的帳戶內，作為買
    賣股票的資金所用，合庫的密碼是00000000，來源是伊國中
    時，伊的班級是29班座號16號，因為伊要轉交給伊母親，所
    以伊就改為00000000，八個零，伊怕會忘記，所以才會寫在
    小紙條上面，新光提款密碼是原來的密碼，伊改為00000000
    ，後來因為想要像合庫一樣改給伊母親，所以也改為八個零
    ，合庫和新光這兩個帳戶都是要給伊母親用的，伊原本想說
    放在伊的新光銀行存摺本及兩張提款卡及密碼交給伊母親的
    ，但是之後忘記給了，就一直放在伊藍色手提袋內，伊是將
    兩張提款卡夾在新光的存摺本內，後來伊母親在九十七年七
    月二十五日問伊帳戶的事情辦理的怎樣，股票要買賣了，伊
    才去找，發現伊的新光存摺還在，不知道為什麼兩張提款卡
    都不見了，找不到伊就跟伊母親說可能是掉在上班的地方，
    就是在天空之城社區游泳池，伊去那邊找了之後還是找不到
    ，伊問伊母親要怎麼辦，伊母親要伊去掛失，伊就打電話到
    新光銀行、合作金庫用語音掛失，之後伊認為這沒有什麼大
    不了的，可是過沒幾天，行員打電話跟伊說伊的帳戶變成警
    示帳戶云云。惟查：
  (1)被告上揭犯行，有證人乙○○、甲○○於警詢中之供述、台
    北縣三峽鎮農會匯款申請書影本、上開合作金庫帳戶開戶資
    料、交易明細、查詢網路銀行交易資料、上開新光銀行開戶
    資料、交易明細在卷可稽。
  (2)被告固辯稱其上開帳戶之提款卡及密碼均係失竊，並未提供
    他人使用云云，惟被告於本院準備程序中明確陳稱：上開合
    作金庫、新光銀行帳戶之密碼均設為00000000，來源是伊國
    中時，伊的班級是29班座號16號，顯示被告對複雜數字之記
    憶力甚佳，且有設定非來自身分基本資料之密碼，以免遭他
    人破解、提款之安全觀念，竟又稱因為伊要轉交給伊母親使
    用，所以將密碼均改為八個零，似未思及告知母親密碼，或
    由使用人即母親自設密碼即可，然於費事修改密碼後，又未
    立即交給其母使用，反而將自己不使用之帳戶資料隨身以手
    提袋攜帶外出至工作場所，且因害怕忘記，尚須將上開變更
    後密碼記載在小紙條上面，對於單純至極之數字，卻反需以
    紙條協助回憶，並顯然違反設定密碼之初衷，將載有密碼之
    紙條與提款卡併行攜帶，其提款卡及密碼遭竊前之種種作為
    ，無不違反常理。又個人金融帳戶乃個人理財之重要工具，
    一旦遺失，一般人均會立即向警察機關報案，以免個人帳戶
    遭不法使用為是，惟被告發現其所有之上開新光銀行及合作
    金庫帳戶之提款卡及密碼遭竊後竟未報案，業經被告於警詢
    、偵查及本院審理時供承明確，被告聲請之證人丁○○亦證
    稱未曾於被告洽詢時告知警示帳戶之處理方式，或表示警察
    機關會再通知等情，而為與被告所辯情節相悖之證詞（九十
    八年二月十七日審判筆錄），無從認為被告係誤認不必報案
    ，是被告遭竊後之反應，亦與常情有悖。又被告將上開二帳
    戶掛失，均於被害人遭詐騙而將金錢匯入，且上開匯入金額
    均經領出之後，亦無從以被告曾掛失上開二帳戶，而為對被
    告有利之認定。是被告於提款卡遭竊前後之種種舉措均異於
    常情，其所辯情節有違經驗法則，已難逕信。
  (3)輔以現今社會上，確實存有不少為貪圖小利而出售自己帳戶
    供人使用之人，是該詐騙集團成員僅需付出少許之金錢，即
    可取得可完全操控而無遭掛失風險之帳戶，該詐騙集團成員
    並無以行竊方式取得上開提款卡之必要，亦無可能信賴第三
    人拾得或竊取而來之不明提款卡，被告既供稱上開帳戶之存
    摺及印章均未遭竊，若被告在詐騙集團成員行詐時，或行詐
    後尚未將帳戶內之款項提領出前，即將上開帳戶掛失甚至將
    帳戶內之金錢領出，該詐騙集團成員顯將徒勞無功，無法遂
    其詐財之目的，衡情該詐騙集團成員絕無將涉及詐騙成否之
    關鍵置於如此不確定境地之可能。綜合上情以觀，堪認被告
    所有上開帳戶之提款卡、密碼並非遭竊，而係被告自行交予
    他人使用無疑。
  (4)查金融機構存款帳戶，事關存戶個人財產權益之保障，其與
    儲戶提款卡、密碼相結合，專屬性、私密性更形提高，除非
    本人或與本人具密切之關係者，難認有何理由可自由使用私
    人之提款卡，一般人亦均有應妥善保管上開物件，防止被他
    人冒用之認知，且近來詐欺集團犯案猖獗，每每利用人頭帳
    戶為犯罪工具，若任意將自己帳戶之相關物件資料交予不明
    人士，將有遭他人作為詐欺、恐嚇取財犯罪時，非正當資金
    進出之用之不法用途，此情當為具有社會生活經驗之成年人
    所得認識。本案被告任意交付其帳戶資料予年籍不詳之人，
    其有容任其帳戶供幫助犯罪集團作為詐欺取財犯罪所得財物
    之用之未必故意，已屬灼然。從而，本案被告所辯上情，無
    從推翻前揭積極證據而建立合理懷疑，本案事證明確，被告
    犯行已堪認定，自應依法論科。
三、被告將其申辦之帳戶存摺、金融卡及密碼提供予真實姓名年
    籍資料不詳之成年人用以詐欺被害人匯入金錢，顯係基於幫
    助該成年人用以詐欺取財之犯意，而未參與該成年人犯行之
    構成要件行為；復查該成年人向被害人乙○○詐騙而取得八
    萬元、向甲○○詐騙取得三萬元，是該成年人均係犯刑法第
    三百三十九條第一項之詐欺取財既遂罪。是核被告所為，係
    犯刑法第三十條第一項前段、第三百三十九條第一項之幫助
    詐欺取財罪。被告以一交付帳戶之行為幫助正犯犯二次詐欺
    取財罪，而同時觸犯二次幫助詐欺取財罪名，為想像競合犯
    ，應依刑法第五十五條之規定，從一重處斷。被告係基於幫
    助之犯意而為非屬詐欺取財犯行之構成要件行為，為幫助犯
    ，應依刑法第三十條第二項之規定，按正犯之刑減輕之。爰
    審酌被告明知使用他人帳戶以詐欺取財之情形猖獗，仍提供
    他人上揭帳戶予罪犯使用，助長犯罪之風氣，增加追緝詐騙
    集團成員之困難，並擾亂金融交易往來秩序及社會正常交易
    安全甚鉅，對社會秩序所生之危害非輕，犯後飾詞圖卸，未
    見悔意，本院因此認為，被告固無據實陳述之義務，然其欠
    缺為自己行為負責之觀念，自應施以相當之刑罰，以期收矯
    治及社會防衛之效，兼衡被告並無前科之素行，被害人受損
    害之程度，及其犯罪之動機、目的等一切情狀，量處如主文
    所示之刑，並依刑法第四十一條第一項前段之規定，諭知易
    科罰金之折算標準，以資懲儆。
據上論斷，應依刑事訴訟法第299條第1項前段，刑法第30條第1
項前段、第2項、第339條第1項、第41條第1項前段、第55條，刑
法施行法第1條之1，判決如主文。
本案經檢察官陳姿雯到庭執行職務。
中    華    民    國    98    年    3     月    31    日
                  刑事第二庭   審判長法  官   王屏夏
                                     法  官   趙義德
                                     法  官   王偉光
上正本證明與原本無異。
如不服本判決，應於送達後十日內敘明上訴理由，向本院提出上
訴狀，上訴於本院第二審合議庭 (應附繕本) 。其未敘述上訴理
由者，應於上訴期間屆滿後二十日內向本院補提理由書「切勿逕
送上級法院」。
                                     書記官   陳宥伶
中    華    民    國    98    年    3     月    31    日
附錄論罪科刑法條
中華民國刑法第三百三十九條
意圖為自己或第三人不法之所有，以詐術使人將本人或第三人之
物交付者，處五年以下有期徒刑、拘役或科或併科一千元以下罰
金。
以前項方法得財產上不法之利益或使第三人得之者，亦同。
前二項之未遂犯罰之


司法院資訊處製作；財團法人民間司法改革基金會備份。
